臺灣臺中地方法院刑事判決　　　　　　　96年度易字第4218號
公　訴　人　臺灣臺中地方法院檢察署檢察官
被　　　告　乙○○
上列被告因詐欺案件，經檢察官提起公訴（95年度偵字第13548
號），本院合議庭裁定由受命法官獨任進行簡式審判程序，判決
如下：
    主    文
乙○○幫助意圖為自己不法之所有，以詐術使人將本人之物交付
，處有期徒刑肆月，如易科罰金，以新臺幣壹仟元折算壹日，減
為有期徒刑貳月，如易科罰金，以新臺幣壹仟元折算壹日。
    事    實
一、乙○○、甲○○（另行審終）均能預見將其等所開立之帳戶
    存摺、提款卡連同密碼、所申辦之行動電話門號，交付予不
    詳身分之成年人使用，足供他人作為不法取得財物匯款及撥
    打詐騙電話之工具，竟各基於幫助他人詐欺取財之不確定故
    意，甲○○於不詳時間、地點，將其所開立中華郵政股份有
    限公司佳里郵局帳號00000000000000號（起訴書誤載為0000
    0000000000）帳戶之存摺、提款卡（含密碼）交付不詳之成
    年人使用；乙○○則於民國95年7 月底某日，在不詳地點，
    將其所申辦之0000000000號行動電話門號交予不詳之成年人
    ，容任他人做為詐欺取財之工具。嗣不詳身分之成年人取得
    前揭帳戶及行動電話門號等物後，即與渠等所屬之犯罪集團
    成員，共同基於意圖為自己不法所有之犯意，於95年8 月1
    日上午11時30分許，由詐騙集團成員偽稱係電信警察「林德
    修」打電話予賴沛淇佯稱：你的帳戶涉嫌洗錢，並留下上開
    乙○○所申請上述0000000000行動電話門號，要求賴沛淇與
    與金管局楊科長聯絡等語，嗣自稱金管局楊科長再向賴沛淇
    誆稱：你的帳戶涉嫌洗錢，須申請網路銀行及密碼，將你帳
    戶內存款匯至安全監控之帳戶保管等語，致使賴沛淇不疑有
    他，陷於錯誤，將其設定網路銀行之帳戶及密碼告知楊科長
    ，楊科長隨即於同日將賴沛淇所開立中國信託商業銀行水湳
    分行帳戶內之存款新臺幣（下同）695,000 元匯入張寧台（
    檢察官另聲請本院併案審理中）所開立之帳戶內；及將716,
    000 元匯入甲○○前開帳戶內，而上述匯入之款項旋遭詐騙
    集團成員提領一空，賴沛淇事後發有異，報警處理始知受騙
    。
二、案經臺中縣警察局豐原分局報告臺灣臺中地方法院檢察署檢
    察官偵查起訴。
    理    由
一、上揭事實，業據被告乙○○於本院審理時坦承不諱，核與被
    害人賴沛淇於警詢所指述之情節相符，並有張寧台、甲○○
    開戶資料及交易明細表、被害人中國信託商業銀行水湳分行
    存摺影本、內政部警政署反詐騙案件紀錄表、臺中市警察局
    第二分局受理詐騙帳戶通報警示、詐騙電話簡便格式表、臺
    中市警察局第二分局受理刑事案件報案三聯單、臺中市警察
    局第二分局立人派出所受理各類案件紀錄表、威寶電信股份
    有限公司行動電話服務申請書、行動電話申請使用狀況表各
    1 份等附卷可佐。
二、按今日一般人至銀行開設帳戶及申辦行動電話門號並非難事
    ，如非供犯罪之非法使用，衡諸常情，自無置自己名義帳戶
    及行動電話門號不用，而取得他人帳戶及行動電話門號使用
    之必要。且金融存款帳戶事關存戶個人財產權益之保障，其
    與存戶印鑑章結合，具高度專有性，除非本人或與本人親密
    關係者，難認有何理由可自由流通使用該存摺，而行動電話
    門號係個人之聯絡工具，一般人皆有妥為保管防止他人任意
    使用之認識，縱因特殊情況偶有交付他人使用之需，亦必然
    深入瞭解用途後再行提供以使用，方符常情。而該等專有物
    品如落入不明人士手中，極易被利用為與財產有關之犯罪工
    具，此又係具備一般生活智識者皆能體察之常識。參以邇來
    詐欺者使用他人存摺或行動電話門號作為指示被害人匯款工
    具之犯罪類型層出不窮，並廣經媒體披載，凡對社會動態尚
    非全然不予關注者均能知曉，被告對此當無不知之理，則縱
    使並不確知所提供之帳戶及行動電話門號，係遭他人用以對
    被害人詐欺取財，亦無法確知取得帳戶及行動電話門號之人
    係以何種方法於何時地為詐欺取財之具體內容，惟對於其所
    提供之上揭帳戶及行動電話門號，將遭人作為詐欺取財犯行
    所得財物匯入、提領及撥打詐騙電話之工具使用，應有概括
    之認識，且可預見其發生，竟仍同意提供予他人使用，顯對
    帳戶供他人取得不法犯罪所得之用，亦不違背其本意，且被
    告無確信帳戶及行動電話門號不至遭利用為犯罪之用，仍將
    上述帳戶及行動電話門號提供他人，足認被告實有幫助他人
    犯罪之不確定故意至明。是以，被告前開之自白，確與犯罪
    事實相符，堪予採信。本件事證明確，被告上開犯行，洵堪
    認定。
三、查不詳身分之成年人與其屬詐欺集團成員等人組成之詐騙集
    團，共同基於意圖為自己不法所有之犯意聯絡，撥打被告乙
    ○○上述行動電話門號，以上述之詐術，使被害人賴沛淇陷
    於錯誤匯入上述款項至同案被告甲○○之前揭帳戶內，該詐
    欺集團所為，係犯刑法第339 條第1 項之詐欺取財罪。被告
    僅提供行動電話門號予他人供詐欺取財使用，並無證據證明
    其有參與詐欺取財之行為，或有與本件詐欺取財之詐騙之人
    有詐欺之犯意聯絡，是被告基於幫助之意思，參與詐欺取財
    構成要件以外之行為，為幫助犯。核被告將前揭行動電話門
    交予不詳成年人使用之行為，係犯刑法第339 條第1 項之幫
    助詐欺取財罪。不詳身分之成年人與其屬詐欺集團成員間，
    所為前開詐欺取財犯行，有犯意聯絡及行為分擔，為共同正
    犯，惟幫助犯係從犯，從屬正犯而成立，刑法上既無「共同
    幫助」之情，則被告所為之前揭幫助恐嚇取財犯行，當亦無
    「幫助共同」之可言（司法院70廳刑一字第1104號函亦同此
    見解），附此敘明。被告幫助他人犯前開詐欺取財罪，應依
    刑法第30條第2 項之規定，按正犯之刑減輕之。爰審酌被告
    任意將上述行動電話門號交予不詳之成年人，使不法詐騙集
    團得以詐騙他人使用，且其提供行動電話門號非惟幫助詐騙
    者遂行詐財目的，同時使詐欺者得以隱匿其真實身分，減少
    遭查獲之風險，愈使其肆無忌憚，加深犯罪之猖獗，迄今未
    與被害人賴沛淇和解，賠償其所受之損失，及其犯後坦承犯
    行之態度等一切情狀，量處如主文所示之刑，並諭知易科罰
    金之折算標準，以示懲儆。又被告所犯上開罪名之時間，係
    於96年4 月24日以前，且合於中華民國96年罪犯減刑條例第
    2 條第1 項第3 款規定之減刑條件，應依該條例規定減其宣
    告刑2 分之1 ，即如主文所示之減得之刑，並諭知易科罰金
    之折算標準。
據上論斷，應依刑事訴訟法第273 條之1 第1 項、第299 條第1
項前段，刑法第339 條第1 項、第30條第1 項前段、第2 項、第
41條第1 項前段，刑法施行法第1 條之1 第1 項、第2 項前段，
中華民國96年罪減刑條例第2 條第1 項第3 款、第7 條、第9 條
，判決如主文。
中　　華　　民　　國　　96　　年　　9 　　月　　27　　日
                  刑事第一庭    法  官  楊萬益
上正本證明與原本無異。
如不服本判決，應於收送達後10日內向本院提出上訴書狀（應敘
述具體理由並附繕本）。
上訴書狀如未敘述理由，應於上訴期間屆滿後20日內補提理由書
於本院。
                                書記官  薛淑玲
中　　華　　民　　國　　96　　年　　9 　　月　　27　　日
附錄論罪科刑罰條：
中華民國刑法第339條
（普通詐欺罪）
意圖為自己或第三人不法之所有，以詐術使人將本人或第三人之
物交付者，處5 年以下有期徒刑、拘役或科或併科1 千元以下罰
金。
以前項方法得財產上不法之利益或使第三人得之者，亦同。
前二項之未遂犯罰之。
